【裁判字號】    92,交上易,564
【裁判日期】    921225
【裁判案由】    過失傷害
【裁判全文】
臺灣高等法院刑事判決                          九十二年度交上易字第五六四號
    上  訴  人  臺灣桃園地方法院檢察署檢察官
    上  訴  人
    即  被  告  乙○○
    選任辯護人  吳金棟律師
右上訴人因被告過失傷害案件，不服臺灣桃園地方法院九十二年度交易字第二八五號
，中華民國九十二年九月三日第一審判決（起訴案號：臺灣桃園地方法院檢察署九十
二年度偵字第七五一四號），提起上訴，本院判決如左：
    主  文
上訴駁回。
    事實及理由
一、本案經本院審理結果，認第一審以上訴人即被告乙○○係犯刑法第二百八十四條
    第一項前段之過失傷害罪，判處有期徒刑參月，並諭知易科罰金折算之標準為三
    百元折算一日，認事用法及量刑均無不當，應予維持，並引用第一審判決書記載
    之事實、證據及理由（如附件判決）。
二、公訴人據告訴人甲○請求上訴意旨略以：告訴人並無可能如判決書所載「告訴騎
    乘機車過接近該路段分向線，未注意車前狀況，致與被告駕駛車輛碰撞」；應係
    被告酒後駕車，超越中線至告訴人車道。原審判決告訴人「未注意」，應以「反
    應」為基礎，「反應」應以預見的時間、空間與速度為基礎，「預見」的行為是
    考慮「反應」的起始點，「預見」不等於注意車前狀況，肇事結果，不等於肇事
    因素，告訴人並無「未注意」的情形云云。惟：
  (一)按汽（機）車行駛時，駕駛人應注意車前狀況並隨時採取必要之安全措施，道路
    交通安全規則第九十四條第三項定有明文。告訴人於騎乘機車行經肇事地點路段
    時，自應遵守前開規定，注意車前狀況及其所騎乘之機車前後及兩側有無人、車
    經過等情事，俾便採取必要之安全措施，避免意外之發生；且依當時之天候陰、
    夜間有照明、視距良好、路面狀態乾燥、無缺陷、無障礙物等情狀以觀，自無不
    能注意之情事；乃其竟未發見被告駕駛之三Ｍ—四六○二號自小客車對向前來，
    因而雙方發生碰撞；其亦有「未注意車前狀況」之疏失，自毋庸置疑。
  (二)公訴人據告訴人甲○請求上訴意旨，執前詞指摘原判決，為無理由，應予駁回。
三、被告上訴意旨略以：當時伊開在伊的車道，被害人從巷子出來，亦有過失，原審
    量刑太重云云。選任辯護人辯稱：(一)被告有恐慌症；(二)本案車禍之發生，被害人
    甲○有行駛「逆向車道」之嫌疑，詳附卷車禍現場圖，該機車倒於對向上訴人乙
    ○○之車道內，足見甲○之過失尤重；(三)刑事訴訟法第二百六十七條明定：檢察
    官就一部事實起訴者，其效力及於全部；本案上訴人僅有一次犯罪行為事實，其
    中酒醉駕駛罪、肇事逃逸罪部分既經本院另以九十二年度交上訴字第一七九號判
    決在案，則對於其他部分「過失傷害」，仍受「一事不再理原則」之拘束，而不
    得再為追訴；如重行起訴，應為免訴之判決等語。惟查：
  (一)本件肇事時，告訴人甲○騎乘ＭＤＰ－八九八號重型機車，沿同路段對向車道由
    桃園往大園方向行駛，亦疏未注意車前狀況等情，已據原判決在事實欄認定在案
    ，並於量刑時併為審酌「告訴人亦同有過失，但過失較輕」等一切情狀，而判處
    被告有期徒刑參月（見原判決第二頁第六行、第五頁第十四行）；自無漏未斟酌
    此一情事而量刑過重之問題。
  (二)按患有精神耗弱、目盲、癲癇疾病者，不得參加駕駛執照考驗；汽車駕駛人之體
    格檢查中疾病一項，須無精神耗弱、目盲、癲癇或其他足以影響汽車駕駛之疾病
    ；道路交通安全規則第六十二條第一項第五款、第六十四條第一項第一款第六目
    分別定有明文。被告既通考試領有駕照，並憑以駕駛車輛，自無所謂因「恐慌症
    」而達於精神耗弱之可言；亦不足執以減免其過失之刑責。
  (三)依警製道路交通事故調查報告表附現場圖之記載，肇事前被告駕駛車牌號碼三Ｍ
    —四六○二號自小客車，由沿桃園縣蘆竹鄉○○路往桃園方向行駛；告訴人甲○
    騎乘ＭＤＰ－八九八號重型機車，沿同路段對向車道由桃園往大園方向行駛（見
    原審卷十四頁）。肇事後，被告之「三Ｍ—四六○二號」自小客車肇事車牌遺留
    在被告所行駛之大竹路「由大園往桃園」車道上；告訴人甲○騎乘之ＭＤＰ－八
    九八號重型機車，則倒在渠所行駛之大竹路「桃園往大園」車道上（見同上現場
    圖）。選任辯護人所稱「詳附卷車禍現場圖，該機車倒於對向上訴人乙○○之車
    道內」乙節，核與卷附現場圖不符，顯係誤會。次查，依警製道路交通事故調查
    報告表附現場圖所示，雖另繪有機車之刮地痕長十七公尺，跨越道路中心之情形
    。惟按汽車駕駛人，駕車汽車肇事致人受傷或死亡，應即採取救護或其他必要措
    施，並向警察機關報告，不得駛離，道路交通管理處罰條例第六十二條第一項前
    段定有明文。乃被告肇事後竟善自駕車逃逸，違反不得駛離現場之規定，故意破
    壞現場之完整，致本案已無從判斷告訴人有無逆向行駛之情事。選任辯護人所指
    「本案車禍之發生，被害人甲○有行駛『逆向車道』之嫌疑」乙節，並未據其提
    出依據，僅為其個人臆測之詞，尚難為被告有利之認定。
  (四)按刑法第五十五條所謂之牽連犯，必須二個以上之行為有方法與結果之關係者，
    始足構成，亦即必須以犯一罪之方法行為犯他罪，或以犯一罪之結果行為犯他罪
    ，方有牽連關係之可言（最高法院七十三年臺上字第五四四六號判例參照）。而
    刑法第二百八十四條第一項前段之過失傷害罪，係針對行為人應注意、能注意、
    而不注意之過失行為予以非難。同法第一百八十五條之三規定之服用酒類不能安
    全駕駛動力交通工具而駕駛罪，在犯罪評價上，所侵害之法益為社會之公共安全
    。另同法第一百八十五條之四之肇事致人死傷逃逸罪，則以處罰肇事後逃逸之駕
    駛人為目的，俾促使駕駛人於肇事後能對被害人即時救護，以減少死傷。是酒醉
    駕駛罪之成立祇以行為人有酒後不能安全駕駛動力交通工具之行為仍執意駕駛動
    力交通工具時為已足；肇事逃逸罪之成立祇以行為人有駕駛動力交通工具肇事，
    致人死傷而逃逸之事實為已足，至行為人之肇事有否過失，均非所問。由此可知
    ，前揭三罪之立法目的及犯罪構成要件均截然不同；行為人酒醉駕車行駛途中，
    另因過失肇事而犯刑法第二百八十四條第一項前段之過失傷害罪後，復肇事逃逸
    ，則該行為人所犯前後三罪，犯罪構成要件不同，係各別實現三個獨立犯罪行為
    ，且在犯罪評價上，酒後駕車所侵害之法益為社會之公共安全，過失傷害所侵害
    之法益為個人生命、身體之安全，肇事逃逸罪則在促使駕駛人於肇事後能對被害
    人即時救護以減少死傷，則前揭三罪間顯然不具保護法益同一性，應予併合處罰
    ，始屬合法。查，本件被告係酒後不能安全駕駛動力交通工具仍執意駕車，其酒
    後駕車之犯罪行為於其駕車上路之際即已完成；嗣因過失與告訴人所騎乘之機車
    發生碰撞致告訴人受傷，復應成立過失傷害罪；肇事後，未下車救護告訴人即駕
    車逃逸，另犯肇事逃逸罪；則被告所犯前開三罪間，僅係於被告撞到告訴人前、
    後，分別發生個別獨立之犯罪行為而已，其間並無任何方法、結果關係之存在，
    自應予分論併罰。從而，被告所犯酒醉駕駛罪、肇事逃逸罪，雖經本院另以九十
    二年度交上訴字第一七九號判決在案，本院仍應就檢察官另為起訴之過失傷害罪
    部分進行審判。選任辯護人所辯：刑事訴訟法第二百六十七條明定，檢察官就一
    部事實起訴者，其效力及於全部；本案上訴人僅有一次犯罪行為事實，其中酒醉
    駕駛罪、肇事逃逸罪部分既經本院另以九十二年度交上訴字第一七九號判決在案
    ，則對於其他部分「過失傷害」，仍受「一事不再理原則」之拘束，而不得再為
    追訴；如重行起訴，應為免訴之判決等語，並無理由。
  (五)選任辯護人所辯各節，均不足採；被告執前詞旨摘原審量刑過重，亦無理由，應
    予駁回。
據上論結，應依刑事訴訟法第三百七十三條、第三百六十八條，判決如主文。
本案經檢察官林炳雄到庭執行職務。
中      華      民      國    九十二    年     十二     月    二十五    日
                              臺灣高等法院刑事第十二庭
                                  審判長法  官  劉  景  星
                                        法  官  陳  志  洋
                                        法  官  陳  博  志
右正本證明與原本無異。
不得上訴。
                                        書記官  陳  嘉  文
中      華      民      國    九十二    年     十二     月    二十九    日
附錄：本案論罪科刑法條全文
刑法第二百八十四條
因過失傷害人者，處六月以下有期徒刑、拘役或五百元以下罰金。致重傷者，處一年
以下有期徒刑、拘役或五百元下罰金。
從事業務之人，因業務之過失傷害人者，處一年以下有期徒刑、拘役或一千元以下罰
金。致重傷者，處三年以下有期徒刑、拘役或二千元以下罰金。
道路交通管理處罰條例第八十六條第一項
汽車駕駛人，無駕駛執照駕車、酒醉駕車、吸食毒品或迷幻藥駕車、行駛
人行道或行經行人穿越道不依規定讓行人優先通行，因而致人受傷或死亡
，依法應負刑事責任者，加重其刑至二分之一。


司法院資訊處製作；財團法人民間司法改革基金會備份。
